臺灣士林地方法院交通事件裁定　　　　100年度交聲字第379號
原處分機關　臺北市交通事件裁決所
異議人即　　余淑慧
受處分人
上列異議人即受處分人因違反道路交通管理處罰條例案件，對於
臺北市交通事件裁決所於民國99年11月15日所為之處分（原處分
案號：北市裁罰字第裁22-AEY722371號、第22-AEY722372號）聲
明異議，經臺灣臺北地方法院裁定管轄錯誤（臺灣臺北地方法院
99年度交聲字第1900號、1901號），並移送本院審理，本院裁定
如下：
    主  文
異議均駁回。
    理  由
一、按汽車駕駛人，駕駛汽車行經行人穿越道有行人穿越時，不
    暫停讓行人先行通過者，處新臺幣（下同）1,200 元以上3,
    600 元以下罰鍰；又汽車駕駛人，駕駛汽車有違反道路交通
    管理處罰條例之行為，經交通勤務警察或依法令執行交通稽
    查任務人員制止時，不聽制止或拒絕停車接受稽查而逃逸者
    ，除按各該條規定處罰外，處3,000 元以上6,000 元以下罰
    鍰，有前開情形者，記違規點數1 點；道路交通管理處罰條
    例第44條第2 項、第60條第1 項、第63條第1 項第1 款分別
    定有明文。
二、原處分意旨略以：本件車牌號碼8631-SM 號自用小客車（下
    稱上開自小客車）之登記所有人立隆電子工業股分有限公司
    ，經警方逕行舉發其駕駛人於民國99年8 月18日18時6 分許
    ，在臺北市○○區○○路3 段與東湖路之交岔路口，有「駕
    駛汽車行經行人穿越道有行人穿越時，不暫停讓行人先行通
    過」及「違反處罰條例之行為，拒絕停車接受稽查而逃逸」
    等違規行為，嗣經上開自小客車所有人依道路交通管理處罰
    條例第85條第1 項規定辦理歸責於實際駕駛人即異議人余淑
    慧，異議人並提出申訴表示不服，原處分機關即臺北市交通
    事件裁決所經調查結果，仍認異議人確有前開違規行為，乃
    依道路交通管理處罰條例第44條第2 項、第60條第1 項、第
    63條第1 項第1 款（裁決書漏載第1 款）、第85條第1 項等
    規定，裁處異議人罰鍰各1,200 元、3,000 元，合計共4,20
    0 元，併計違規點數1 點等語。
三、聲明異議意旨略以：伊當天確有駕駛上開自小客車行經上揭
    路口，惟當時係20時許，非如員警所述係18時6 分許，而伊
    當時係緊跟在公車之後行駛，應無紅燈右轉或不禮讓行人優
    先通行之違規行為，伊當時亦未見員警攔停，更無可能有不
    服取締逃逸之情事發生，再舉發單位未提出任何影像或證據
    ，僅憑員警見聞即開罰，舉發顯屬不當，懇請撤銷原處分云
    云。
四、經查：
    (一)異議人確有於99年8 月18日18時6 分許，駕駛上開自小客
      車，行經臺北市○○路○ 段右轉東湖路時，為警逕行舉發
      有「駕駛汽車行經行人穿越道有行人穿越時，不暫停禮讓
      行人先行通過」、「違反處罰條例之行為，拒絕停車接受
      稽查而逃逸」之違規行為，業據異議人自承在卷，並有臺
      北市政府警察局北市警交字第AEY722371 號、第AEY72237
      2 號舉發違反道路交通管理事件通知單影本各1 紙附卷可
      稽，上開事實，洵堪認定。
    (二)異議人雖以前詞置辯，惟據證人即舉發本件違規之內湖分
      局東湖派出所員警陳儒彥到庭具結證稱：伊當時在康寧路
      3 段與東湖路交叉路口執行交通指揮勤務，當時康寧路3
      段右轉往東湖路口之交通號誌已經轉為黃燈，而康寧路上
      3 個車道行駛的車輛都尚未到達交岔路口，伊根據車道上
      車輛行駛的速度、距離研判，車輛要通過交叉路口的話，
      一定會闖越紅燈，而且沒有足夠時間可以停下，所以當黃
      燈亮起，伊便走到康寧路3 段的中間車道停止線處，吹哨
      及高舉指揮棒要求車輛停下。當時異議人係行駛於康寧路
      3 段的外側車道，且係外側車道的第1 輛車，前方並無公
      車，而當時內側及中間車道的駕駛人都已經停下，異議人
      還是繼續行駛，從黃燈變為紅燈約有2 秒時間，從紅燈到
      行人號誌燈亮也有2 秒的時間，伊在黃燈亮時就已站在停
      止線處，吹哨並高舉指揮棒，且伊與異議人間的距離大約
      係證人席位置至書記官位置之距離（當庭丈量距離約3.7
      公尺），異議人應該可以看到伊，也有充足的時間可以停
      車，但是異議人並沒有停車，異議人右轉到東湖路時，行
      人已經開始通行，伊以4 次哨音加指揮棒要求異議人停下
      ，異議人都沒有停下。印象有位小孩是走在東湖路雙號要
      跨越到東湖路的單號處，當時行人號誌燈是亮的，該名小
      孩差點被異議人撞到，但小孩有看到車子便自己停下，伊
      看到此情形遂用筆抄下車牌，回去逕行舉發。該時確實係
      18時6 分許，光線蠻清楚等語明確（見本院卷第14頁至第
      15頁），細繹證人陳儒彥上開證述，其既係於系爭交岔路
      口負責指揮交通勤務，對於該路口車輛行進情形自賦予較
      高之注意義務，又當時雖時值18時6 分，然係屬夏日之8
      月份，日落時分較其他月份延後，天色應顯非完全黑暗，
      加以證人證稱當時視線良好，且除異議人以外之車輛全屬
      禁止不動之狀態，更可認證人對動態行駛車輛之行進狀態
      自得更清楚辨明，尚無礙難判斷之餘，況其亦明確證稱異
      議人並非緊跟公車行駛，衡以公車體積龐大，證人怎可能
      無看見或目視後毫無記憶；再證人陳儒彥就當時所站立之
      位置、燈號秒數變換、與異議人車輛相距之距離、就目擊
      異議人不禮讓行人優先通行之違規事實，從異議人不遵守
      指揮繼續行駛至證人4 次吹哨喝令停止，異議人仍強行右
      轉，及過馬路之學童險為異議人之車輛擦撞等情，描述過
      程具體，內容合理明確，所言亦無前後不符等瑕疵，顯非
      一般憑空捏造證詞可擬，且其擔任交通員警已近3 年，以
      一般執勤員警之專業訓練而言，對於該等職務上事項之觀
      察程度自遠較一般人更為專注，衡情當無誤認異議人違規
      事實之虞。另證人陳儒彥與異議人互不相識，彼此亦無仇
      怨，當不至甘冒涉犯偽證罪之風險，蓄意構陷異議人，應
      認其於本院經具結所為之證言，當可採信。異議人確有於
      上揭時、地有「駕駛汽車行經行人穿越道有行人穿越時，
      不暫停禮讓行人先行通過」、「違反處罰條例之行為，拒
      絕停車接受稽查而逃逸」之違規事實。
    (三)另異議人雖質以：本件交通違規事件之舉發，並無違規採
      證照片可資為證云云。惟考量交通違規行為多屬迅速、稍
      縱即逝及不可回復等特性，舉發機關或原處分機關若能提
      出更多之法定證據方法，例如人證、書證、物證等證據資
      料以供司法審查之交通法庭加以判斷該交通違規行為之存
      否，自屬允當，惟若因前揭交通違規行為特性而無法提供
      更多相關之書證、物證時，則舉發警員於司法審查之訴訟
      程序上立於證人之地位而證述其當時親身目擊及見聞之交
      通違規行為經過，亦屬於法定證據方法之一之人證證述，
      於法亦不有違，至於舉發警員立於證人之地位所為之證述
      是否可採，此乃交通法庭依經驗及論理法則判斷其證明力
      為何而得否採擇之心證層次，斷不可以舉發警員作為證人
      之所述，因不可能反於其先前所為舉發而認均不可採，而
      全盤否定其立於證人地位所為之陳述。故於本件中，舉發
      警員陳儒彥於本院審理中既已居於證人之地位具結陳述其
      所親身目擊及見聞本件異議人駕駛上開自小客車有有「駕
      駛汽車行經行人穿越道有行人穿越時，不暫停禮讓行人先
      行通過」、「違反處罰條例之行為，拒絕停車接受稽查而
      逃逸」之違規事實，本院認自足以擔保其證詞之憑信性。
      再者，若硬性要求舉發員警不分違規情節一律必須預留證
      據，俾便事後提出供法院審查，除有現實技術可行性之困
      難外，將大幅提高交通管理之行政成本，並嚴重削弱道路
      交通管理之行政效能，此絕非立法者制定道路交通管理法
      規之本意。本件異議人確有前開違規行為，業經論述如前
      ，是異議人尚不得以本件無採證照片即主張無違規事實。
      從而，異議人確有前揭違規事實，堪予認定，其前揭所辯
      ，自不足採。
五、綜上所述，本件異議人駕駛上開自小客車，確有於上揭時、
    地，行經行人穿越道遇有行人穿越，不暫停讓行人先行通過
    ，並有違反本條例之行為，拒絕停車接受稽查而逃逸之違規
    行為，原處分機關依道路交通管理處罰條例第44條第2 項、
    第60條第1 項及第63條第1 項第1 款（裁決書漏載第1 款）
    規定，裁處異議人罰鍰1,200 元、3,000 元，合計共4,200
    元，併計違規點數1 點，核無不合，異議人猶執前詞，聲明
    異議，為無理由，應予駁回。
據上論斷，應依道路交通事件處理辦法第18條，裁定如主文。
中    華    民    國   100    年    5     月    31    日
                        交通法庭法  官  高雅敏
以上正本證明與原本無異。
如不服本裁定，應於送達後5日內向本院提出抗告狀。
                                書記官  陳映羽
中    華    民    國   100    年    5     月    31    日